臺灣新北地方法院民事裁定
111年度監宣字第429號
聲  請  人  王維農  

代  理  人  楊雅鈞律師
相  對  人  王禮    


關  係  人  王淑貞  

            王淑萱  

            王淑娟  

            王俊傑  

            何秀月  

上列當事人間聲請監護宣告事件，本院裁定如下：
    主      文
宣告王禮（男、民國00年0月0日生、身分證統一編號：Z0000000
00號）為受監護宣告之人。
選定王維農(男、民國00年0月00日生、身分證統一編號：Z00000
0000)及王俊傑（男、民國00年0月0日生、身分證統一編號：Z00
0000000號）為受監護宣告人之共同監護人。
指定何秀月(女、民國00年00月00日生，身分證統一編號：Z0000
00000號)及王淑娟(女、民國00年0月00日生，身分證統一編號：
Z000000000號)為會同開具財產清冊之人。
程序費用由受監護宣告之人王禮負擔。
    理    由
一、聲請意旨略以：聲請人王維農之父親，即相對人王禮，因年
    事甚高，已逾90歲高齡，患有出血性腦中風、缺血性腦中風
    ，併四肢無力及抽搐等疾病，已不能為（受）意思表示或辨
    識其效果，無法處理自己事務，依家事事件法第164條以下
    規定，檢附相關人戶籍謄本、診斷證明書、同意書、親屬系
    統表、向新北市政府申請長期照顧服務之函文等件為證，聲
    請宣告相對人王禮為受監護宣告之人，併選定聲請人王維農
    及關係人何秀月為受監護宣告之人王禮之共同監護人、關係
    人王俊傑為會同開具財產清冊之人等語。
二、關係人陳述略以：
(一)關係人王淑貞、王淑娟：關係人王淑貞、王淑萱、王淑娟為
    相對人王禮與第一任妻子所生，聲請人王維農、關係人王俊
    傑為相對人王禮與第二任妻子所生，姐弟五人雖為手足，惟
    係不同母親生養，感情疏離。聲請人提出本件聲請前，關係
    人王淑貞曾多次回娘家探視父親，未獲聲請人、關係人王俊
    傑或何月秀之告知，亦無舉行親屬會議商討推舉監護人及會
    同開立遺產清冊人事宜。相對人王禮之財產數額龐大，關係
    人認為如由聲請人獨任監護人恐不當，認應由王淑貞與王維
    農共同擔任相對人之監護人、由王俊傑與王淑娟共同擔任會
    同開立遺產清冊之人等語。不同意法院家事調查官的建議報
    告，關係人認為應由關係人王淑貞及王俊傑共同擔任相對人
    之監護人，及由聲請人擔任會同開立遺產清冊之人。
(二)關係人王淑萱：關係人王淑萱願意與王維農共同擔任相對人
    之共同監護人，並由其他子女擔任會同開具財產清冊之人。
三、按對於因精神障礙或其他心智缺陷，致不能為意思表示或受
    意思表示，或不能辨識其意思表示之效果者，法院得因本人
    、配偶、四親等內之親屬、最近一年有同居事實之其他親屬
    、檢察官、主管機關或社會福利機構之聲請，為監護之宣告
    ，民法第14條第1項定有明文。
　　本院函請鑑定人即亞東紀念醫院鄭懿之醫師鑑定相對人之心
    神狀況，依鄭懿之醫師鑑定結果，認為「綜合以上所述，王
    員(即相對人王禮)之臨床診斷為"器質性腦症候群"。回顧過
    去生活史與病史，王員成年時期整體社會功能尚與同儕相仿
    ，七十歲前後即被發現有類似巴金森氏症之運動障礙，且有
    記憶力退化與癲癇發作等症狀，但家人從旁觀察彼時王員行
    止尚與同儕相仿，未有讓家人擔心之處，直至去年二度發生
    腦中風後，王員留下嚴重運動與認知功能缺損之後遺症，目
    前所有日常自我照顧功能完全仰賴他人照料。配合本次鑑定
    之觀察，亦可見目前王員運動與認知功能明顯退化。故依鑑
    定會談與各項資料綜合推斷，目前王員因腦中風引致之器質
    性腦症候群，造成認知功能明顯缺損，致其不能為意思表示
    或受意思表示，亦無法辨識其意思表示之效果，推定王員無
    法管理處分自己財產。回顧過往病史，王員去年二度腦中風
    ，且其年事已高，未來隨時間推移，預期退化程度更加顯著
    。依臨床醫學實證經驗，王員若欲回復至同儕之認知功能水
    準，其可能性偏低。故推定王員之精神狀態，目前已達監護
    宣告之程度。」等語。本件聲請對王禮為監護宣告為有理由
    ，應予准許。
四、按民法第1110條規定：「受監護宣告之人應置監護人。」又
    民法第1111條規定：「法院為監護之宣告時，應依職權就配
    偶、四親等內之親屬、最近1年有同居事實之其他親屬、主
    管機關、社會福利機構或其他適當之人，選定1人或數人為
    監護人，並同時指定會同開具財產清冊之人。法院為前項選
    定及指定前，得命主管機關或社會福利機構進行訪視，提出
    調查報告及建議。監護之聲請人或利害關係人亦得提出相關
    資料或證據，供法院斟酌。」。又民法第1111條之1規定：
    「法院選定監護人時，應依受監護宣告之人之最佳利益，優
    先考量受監護宣告之人之意見，審酌一切情狀，並注意下列
    事項：一、受監護宣告之人之身心狀態與生活及財產狀況。
    二、受監護宣告之人與其配偶、子女或其他共同生活之人間
    之情感狀況。三、監護人之職業、經歷、意見及其與受監護
    宣告之人之利害關係。四、法人為監護人時，其事業之種類
    與內容，法人及其代表人與受監護宣告之人之利害關係。」
    。
五、經查：
(一)相對人即受監護宣告人王禮，與前配偶邱蘭育有王淑貞、王
    淑萱及王淑娟三名子女，並與現配偶何秀月育有王俊傑及王
    維農兩名子女，業據聲請人提出之戶籍謄本及親屬系統表為
    憑，並有全戶及個人戶籍資料查詢結果在卷可稽。
(二)本院命家事調查官訪視受監護宣告人及其全部子女，家事調
    查官作成報告，內容略以：「聲請人及關係人與相對人互動
    狀況：相對人育有二子三女，三名女兒與二名兒子為同父異
    母之手足，相對人於110年7月生活無法自理之前，均與配偶
    何秀月及聲請人同住。過去相對人為土城延和路一帶之地主
    ，後於土地興建房屋，並將房屋過戶予子女，故相對人子女
    中，除王淑娟婚後住於宜蘭外，其餘關係人均住於相對人附
    近。何秀月陳述，王俊傑從過去迄今，每天均返家吃晚餐，
    現在亦是每日探視相對人。王淑貞過去一週會返家一、二次
    ，現在於相對人進行居家復健時（每週二次）會前往探視相
    對人。王淑娟過去則是每二、三週會至相對人住處，現則每
    月約探視相對人一次，王淑貞與王淑娟過年過節也會返家，
    平常何秀月亦會與王淑娟及王淑貞聯絡。王淑萱過去鮮少返
    家探視相對人，近幾年過年也未返家。」、「總結報告：..
    ..王俊傑每日均會返回相對人住處用餐，與相對人互動頻繁
    。相對人女兒當中，以王淑貞較常與相對人聯繫（每週返家
    1、2次），王淑娟則是每2、3週探視相對人一次，而王淑萱
    過去則較少與相對人互動。有關相對人之醫療、照顧部分，
    相對人曾於110年年初第一次中風，住院期間係由聲請人與
    王俊傑輪流照顧，出院後亦由兩人輪流帶相對人至醫院復健
    ，經復健後，相對人可持拐杖行走及自理生活，直至110年7
    月相對人第二次中風，始無法生活自理。此後，相對人之醫
    療、照顧安排主要由聲請人負責，聲請人會自行查詢照顧資
    源，並經由看護及護理師學習照護技巧，再教導外籍看護如
    何照顧，聲請人僅有狀況危急時會與何秀月及王俊傑討論，
    其餘醫療、照顧事宜均由聲請人獨自決定，聲請人認為照顧
    的部分家人不懂，與家人討論沒有意義，聲請人與手足間已
    多年未講話，僅與王俊傑尚可使用通訊軟體(LINE)聯絡。就
    相對人目前照顧情形，現相對人居住於聲請人及何秀月住家
    附近（距離約60公尺），並聘僱外籍看護照顧，聲請人於相
    對人房間内裝有監視器，得隨時暸解相對人之照顧狀況，聲
    請人及王俊傑均每日探視相對人。聲請人並幫相對人申請多
    項長照資源，現有居家復健、泡澡、醫療等服務，實地訪視
    觀察，相對人居住環境設備齊全，有空氣清淨機、製氧機、
    醫療床、移位機等設備，空氣流通並無異味，評估相對人目
    前受照顧狀況無明顯不當，關係人等亦希望相對人能繼續於
    現居地接受照顧，惟王淑貞、王淑娟及王俊傑均認為過去台
    籍看護照顧期間，相對人有較多的口語表達，換外籍看護照
    顧後，相對人雖仍有意識，但不喜歡講話，按相對人之經濟
    能力應可聘請台籍看護照顧，又過去相對人曾進行吞嚥治療
    ，現因無補助而未再進行，渠等均認相對人有進行吞嚥及語
    言治療之必要。而聲請人雖言，台籍看護照顧狀況較佳，會
    與相對人講話，幫相對人做運動，外籍看護僅是機械性的行
    為，但認台籍或外籍看護費用差距很大，照顧結果則無太大
    差距，但何秀月則認台籍看護照顧得較好，差很多，外籍看
    護照顧期間，相對人則有褥瘡情形。可認相對人過去在台籍
    看護照顧期間，確實有較佳之照顧品質。於相對人財產部分
    ，相對人之財產已交由聲請人管理多年，以聲請人最瞭解相
    對人之財產狀況，就聲請人及何秀月陳述，相對人之財產均
    已過戶予子女，現相對人名下幾無財產，惟經調閱稅務電子
    閘門財產所得調件明細表，相對人於109、110年間，尚有1
    千多萬元之資產。綜上，長期以來相對人之照顧均由聲請人
    安排，照顧費用主要由聲請人及何秀月負擔，聲請人最瞭解
    相對人之醫療、照顧及財產狀況，並熟悉照護技巧，雖相對
    人目前受照顧狀況無明顯不當，然王淑貞、王淑娟及王俊傑
    一致認為，聘請台籍看護能給予相對人較佳之照顧，並應增
    加吞嚥訓練及語言治療，相對人經濟狀況也能負擔照顧費用
    ，是相對人應有受更妥適照護之可能，故使相對人其他子女
    共同參與相對人之照顧決定，應較符合相對人利益。就相對
    人其他子女之意願，王淑貞希望與聲請人共同擔任監護人，
    惟其與聲請人已多年未講話，於雙方難以溝通形成共識之情
    況下，恐致相對人醫療、照顧等決策受阻，自難認有利於相
    對人。而王淑萱認為，王俊傑與家中每個成員互動都很正常
    ，也瞭解相對人之狀況，最適合擔任監護人。王俊傑則認為
    監護人由其或聲請人、何秀月擔任均可，其也可與聲請人共
    同擔任監護人。考量相對人其他子女中，僅王俊雙尚能與聲
    請人溝通聯繫，王俊傑對於相對人之照顧狀況亦屬熟悉，爰
    本件建議選定聲請人及王俊傑共同擔任相對人之監護人，較
    符合相對人之最佳利益。至於會同開具財產清冊之人，除可
    由瞭解相對人財產狀況之何秀月擔任外，並應使其他關係人
    能共同確定相對人之財產範圍，並監督財產使用狀況，考量
    王俊傑與王淑娟較能溝通，爰建議由何秀月、王淑娟共同擔
    任會同開具財產清冊之人。」等語，此有本院111年度家查
    字第79號調查報告在卷可參。
(三)本院參酌家事調查報告、聲請人及關係人之意見，考量關係
    人王俊傑與聲請人及其餘關係人均能溝通，且熟悉相對人之
    健康及照顧狀況，認由聲請人王維農及關係人王俊傑共同擔
    任相對人王禮之監護人，符合受監護宣告人王禮之最佳利益
    ，爰依民法第1111條第1項規定，選定聲請人王維農及關係
    人王俊傑為受監護宣告人王禮之共同監護人。
　　另參酌關係人何秀月對相對人之財產狀況較為瞭解，並考量
    關係人王淑娟較能與關係人王俊傑為溝通，爰依上揭規定，
    指定關係人何秀月及王淑娟為會同開具財產清冊之人。
六、依家事事件法第164條第2項裁定如主文。
中　　華　　民　　國　　111 　年　　10　　月　　11　　日
                   家事法庭     法  官　黃惠瑛
以上正本係照原本作成。
如對本裁定抗告須於裁定送達後10日內向本院提出抗告狀。
中　　華　　民　　國　　111 　年　　10　　月　　11　　日
                                書記官　陳建新